臺灣宜蘭地方法院民事裁定
110年度羅簡字第283號
上 訴 人即
原      告  凱基商業銀行股份有限公司

法定代理人  魏寶生  


被上訴人即
被      告  蔡勇志  
            蔡陳數雲
            蔡錦蟬  
            蔡勇郎  
            蔡玉如  
上列當事人間請求塗銷分割繼承登記事件，上訴人對於中華民國
110年3月25日本院第一審判決提起上訴，本院裁定如下：
    主  文
上訴人應於本裁定送達後5日內，補繳第一審裁判費新臺幣壹仟
捌佰柒拾元、第二審裁判費新臺幣壹萬零捌拾元，如未依限補正
，即裁定駁回上訴。
    理  由
一、按訴訟標的之價額，由法院核定。核定訴訟標的之價額，以
    起訴時之交易價額為準；無交易價額者，以原告就訴訟標的
    所有之利益為準，民事訴訟法第77條之1第1項、第2項定有
    明文。而向第二審法院上訴，應依民事訴訟法第77條之13規
    定，加徵裁判費10分之5，同法第77條之16第1項亦有明定。
    次按債權人行使撤銷權之目的，在使其債權獲得清償，故應
    以債權人因撤銷權之行使所受利益為準，原則上以債權人主
    張之債權額，計算其訴訟標的價額；但被撤銷法律行為標的
    之價額低於債權人主張之債權額時，則以該被撤銷法律行為
    標的之價額計算（最高法院97年度第1次民事庭會議決議參
    照）。而在債權人提起撤銷債務人與其餘繼承人之遺產分割
    協議及不動產之分割繼承登記行為，並請求登記名義人塗銷
    分割繼承登記之訴時，因其目的均在回復債務人對遺產所得
    享有之權利，即應按遺產之價額，依債務人應繼分之比例計
    算，而非依遺產之價額計算，如債務人遺產應繼分比例之價
    額低於債權人主張之債權額時，則以該遺產應繼分比例之價
    額計算訴訟標的之價額（臺灣高等法院暨所屬法院109年法
    律座談會民事類提案第16號研討結果參照）。又債權人提起
    撤銷詐害訴訟，訴訟標的價額應併計至起訴時止之利息及違
    約金（臺灣高等法院暨所屬法院109年法律座談會民事類提
    案第17號研討結果參照）。
二、經查，上訴人上訴請求：㈠原判決廢棄；㈡被上訴人間就附表
    一所示之不動產，於民國109年11月28日所為之遺產分割協
    議債權行為，及於110年3月31日所為之所有權移轉登記物權
    行為，均應予以撤銷；㈢被上訴人蔡陳數雲應將附表一所示
    之不動產，經宜蘭縣羅東鎮地政事務所以110年羅登字第035
    640號收件，於110年3月31日以分割繼承為原因之所有權移
    轉登記予以塗銷，並回復所有權登記為被上訴人公同共有；
    ㈣被上訴人就附表二所示之動產，返還被上訴人公同共有等
    情。依前揭說明，本件訴訟標的價額應以債權人因撤銷權之
    行使所受利益為準，因附表一、二所示遺產之價額高於原告
    主張之債權額，是本件訴訟標的價額應以原告獲保全之債權
    利益計算（算至起訴時即110年6月15日之債權額，包含本金
    、利息及違約金等之加總債權），經核定為新臺幣（下同）
    619,640元，應徵第一審裁判費6,720元、第二審裁判費10,0
    80元，扣除上訴人前已繳納之4,850元，上訴人尚應補繳第
    一審裁判費1,870元及第二審裁判費10,080元。茲依民事訴
    訟法第436條之1第3項、第442條第2項前段規定，限上訴人
    於本裁定送達後5日內如數補繳，逾期不繳，即駁回上訴，
    特此裁定。
中　　華　　民　　國　　111 　年　　5 　　月　　6 　　日
　　　　　　　　　羅東簡易庭　法　官　黃淑芳
以上正本係照原本作成。
如不服本裁定關於核定訴訟標的價額部分，應於送達後10日內向
本院提出抗告狀，並繳納抗告費新臺幣1,000 元；其餘關於命補
繳裁判費部分，不得抗告。
中　　華　　民　　國　　111 　年　　5 　　月　　6 　　日
                              書記官　廖文瑜

附表一：被繼承人蔡正明所留之不動產
不動產部分     編號 種類       所在地或名稱   面積 權利範圍  1 土地 宜蘭縣○○鄉○○段000地號土地 120.5㎡ 全部  2 房屋 宜蘭縣○○鄉○○段000○號建物（門牌號碼：宜蘭縣○○鄉○○路00○0號） 99㎡ 全部 

附表二：被繼承人蔡正明所留之動產
追加被繼承人之遺產   金額（新臺幣）   1 存款 五結鄉農會 25,970元   2 存款 五結鄉農會-定存 2,000,000元   3 存款 蘇澳地區漁會 34,228元   4 債權 109年11月老農津貼 7,550元   5 債權 109年11月國民年金 673元   6 其他 機車（車牌號碼：000-000號） 5,000元